【裁判字號】    95,訴,2357
【裁判日期】    950822
【裁判案由】    毒品危害防制條例
【裁判全文】
臺灣高雄地方法院刑事判決              95年度訴字第2357號
公  訴  人  臺灣高雄地方法院檢察署檢察官
被      告  甲○○
上列被告因違反毒品危害防制例案件，經檢察官提起公訴（95年
度毒偵字第5010號），本院判決如下：
    主  文
甲○○連續施用第一級毒品，處有期徒刑捌月。
扣案之第一級毒品海洛因壹包（含包裝袋，驗餘淨重零點零參公
克，空包裝重零點貳玖公克）、均殘留海洛因之注射針筒貳支，
均沒收銷燬之。
    事  實
一、甲○○前因施用毒品案件，經本院以92年度毒聲字第4174號
    裁定送觀察、勒戒後，認無繼續施用毒品之傾向，於民國93
    年3 月24日觀察、勒戒執行完畢釋放，而經臺灣高雄地方法
    院檢察署檢察官以93年度毒偵緝字第153 號不起訴處分確定
    。詎仍不知戒絕毒癮，明知海洛因經毒品危害防制條例第2
    條第2 項第1 款規定為第一級毒品，不得非法持有及施用，
    猶於前開觀察、勒戒執行完畢釋放後5 年內，復基於施用第
    一級毒品海洛因之犯意，自95年4 月中旬某日起至同年5 月
    18日12時許止，連續在高雄市○鎮區○○路157 號興達賓館
    510 室等處，以將海洛因加水調和後置入注射針筒注射之方
    式，施用第一級毒品海洛因多次。嗣為警於95年5 月19日0
    時50分許，在興達賓館510 室查獲，並扣得其所有施用第一
    級毒品犯行所用海洛因1 包（驗餘淨重0.03公克，空包裝重
    0.29公克）及均殘留海洛因之注射針筒2 支。
二、案經高雄市政府警察局前鎮分局報請臺灣高雄地方法院檢察
    署檢察官偵查起訴，經被告為有罪之陳述後，本院裁定依簡
    式審判程序審理。
    理  由
一、按除被告所犯為死刑、無期徒刑、最輕本刑為3 年以上有期
    徒刑之罪或高等法院管轄第一審案件者外，於法院行準備程
    序進行中，被告先就被訴事實為有罪之陳述時，審判長得告
    知被告簡式審判程序之旨，並聽取當事人、代理人、辯護人
    及輔佐人之意見後，裁定進行簡式審判程序；且受命法官行
    準備程序，與法院或審判長有同一之權限；又簡式審判程序
    之證據調查，不受刑事訴訟法第159 條第1 項、第161 條之
    2 、第161 條之3 、第163 條之1 及第164 條至第170 條規
    定之限制，刑事訴訟法第273 條之1 第1 項、第279 條第2
    項前段、第273 條之2 分別定有明文。被告甲○○所為係犯
    死刑、無期徒刑、最輕本刑為3 年以上有期徒刑以外之罪，
    其於準備程序中就被訴事實為有罪之陳述，經受命法官告知
    簡式審判程序之旨，並聽取公訴人、被告之意見後，本院合
    議庭認為適宜由受命法官獨任進行簡式審判程序，依刑事訴
    訟法第273 條之1 第1項 規定，裁定由受命法官獨任進行審
    判程序，合先敘明。
二、訊據被告甲○○對於上揭事實供承不諱，且被告於95年5 月
    19日0 時50分許經警查獲所採集之尿液，經送檢驗之結果，
    確呈嗎啡陽性反應，此有高雄市立凱旋醫院濫用藥物尿液檢
    驗報告及濫用藥物尿液檢驗監管記錄表各1 份附卷可稽，此
    外，復有扣案之第一級毒品海洛因1 包及注射針筒2 支在卷
    可證。而扣案之第一級毒品海洛因1 包（驗餘淨重淨重0.03
    公克，空包裝重0.29公克）及注射針筒2 支，經分別送請法
    務部調查局鑑定及高雄醫學大學附設中和紀念醫院檢驗之結
    果，送驗白粉1 包確含第1 級毒品海洛因成分，注射針筒2
    支均呈海洛因陽性反應，亦有法務部調查局95年7 月7 日調
    科壹字第220023573 號鑑定通知書1 紙及高雄醫學大學附設
    中和紀念醫院檢驗報告2 紙附卷可憑，是被告之任意性自白
    顯與事實相符，堪予採信。又被告前因施用毒品案件，經本
    院以92年度毒聲字第4174號裁定送觀察、勒戒後，認無繼續
    施用毒品之傾向，於民國93 年3月24日觀察、勒戒執行完畢
    釋放等情，有臺灣高等法院被告前案紀錄表、臺灣高雄地方
    法院檢察署刑案資料查註紀錄表及全國施用毒品案件紀錄表
    各1 份附卷可憑。被告前因犯毒品危害條例第10條之罪既經
    觀察、勒戒執行完畢後，5 年內再犯施用毒品犯行，事證明
    確，被告犯行堪以認定。
三、按犯毒品危害防制條例第10條之罪者，檢察官應聲請法院裁
    定，或少年法院（地方法院少年法庭）應先裁定，令被告或
    少年入勒戒處所觀察、勒戒，其期間不得逾2 月。觀察、勒
    戒後，檢察官或少年法院（地方法院少年法庭）依據勒戒處
    所之陳報，認受觀察、勒戒人無繼續施用毒品傾向者，應即
    釋放，並為不起訴之處分或不付審理之裁定；認受觀察、勒
    戒人有繼續施用毒品傾向者，檢察官應聲請法院裁定或由少
    年法院（地方法院少年法庭）裁定令入戒治處所強制戒治，
    其期間為6 個月以上，至無繼續強制戒治之必要為止。但最
    長不得逾1 年。次按依第20條第2 項強制戒治期滿，應即釋
    放，由檢察官為不起訴之處分或少年法院（地方法院少年法
    庭）為不付審理之裁定。觀察、勒戒或強制戒治執行完畢釋
    放後，5 年內再犯第10條之罪者，檢察官或少年法院（地方
    法院少年法庭）應依法追訴或裁定交付審理。毒品危害防制
    條例第20條第1 、2 項及同條例第23條定有明文。次按海洛
    因係毒品危害防制條例第2 條第2 項第1 款所明定之第一級
    毒品，不得持有及施用，是核被告所為施用第一級毒品海洛
    因之行為，係犯毒品危害防制條例第10條第1 項之施用第一
    級毒品海洛因罪。其持有第一級毒品海洛因之低度行為，為
    施用第一級毒品海洛因之高度行為所吸收，不另論罪。其先
    後多次施用第一級毒品海洛因之犯行，時間緊接，方法相同
    ，觸犯構成要件相同之罪名，顯係基於概括犯意為之，為連
    續犯，應依刑法第56條之規定論以一罪，並加重其刑。又被
    告行為後，刑法第56條連續犯之規定，業已於94年2 月2 日
    修正公布刪除，並於95年7 月1 日施行，修正後刑法刪除連
    續犯之規定，此刪除雖非犯罪構成要件之變更，但顯已影響
    行為人刑罰之法律效果，自屬法律有變更，依修正後刑法第
    2 條第1 項規定，因刑法修正後，原屬連續犯之數個犯罪行
    為，依新法應數罪併罰，而依修正前刑法第56條規定，可依
    裁判上一罪論處，經比較新、舊法之結果，顯然修正前刑法
    關於連續犯之規定有利於被告，自應適用較有利於被告之行
    為時法律即舊法論以連續犯，附此敘明（最高法院95年第8
    次刑事庭會議決議參照）。爰審酌被告經觀察、勒戒後，仍
    未能戒絕其毒癮，足證前開保安處安措施已難收矯治其惡性
    ，惟念其於犯罪後坦承犯行及所犯為自戕行為等一切情狀，
    量處如主文所示之刑，以資懲儆。再扣案之海洛因1 包（驗
    餘淨重0.03公克，空包裝重0.29公克），係查獲之毒品，不
    問屬於犯人與否，應依毒品危害防制條例第18條第1 項前段
    之規定宣告沒收銷燬之，至鑑驗耗損部分之毒品業已滅失，
    無庸為沒收銷毀之諭知；而包裝上開海洛因所用之包裝袋1
    個，經送法務部調查局鑑驗之結果，雖經與毒品分開秤重為
    空包裝重0.29公克，但法務部調查局一般係以傾倒之方式，
    將包裝袋內之海洛因倒出與包裝袋分離而稱重，必要時亦會
    輔以刮杓刮取袋內粉末，然無論依何種方式分離，包裝袋內
    均有極微量之海洛因殘留，業經法務部調查局以93年3 月19
    日調科壹字第09300113060 號函釋在案，足認前揭空包裝袋
    1 個內含極微量之第1 級毒品海洛因殘留而無法析離，亦屬
    第一級毒品，應併依毒品危害防制條例第18條第1 項前段之
    規定，沒收銷燬之。再扣案之注射針筒2 支均殘留海洛因，
    已如前述，其上殘留之海洛因已無從分析剝離，應視同毒品
    ，爰依毒品危害防制條例第18條第1 項前段規定宣告沒收並
    銷燬之。
據上論斷，應依刑事訴訟法第299 條第1 項前段、第273 條之1
第1項、 第284 條之1 ，毒品危害防制條例第10條第1 項、第18
條第1 項前段，刑法第2 條第1 項、第11條、修正後刑法第56條
，判決如主文。
本案經檢察官李門騫到庭執行職務。
中    華    民    國    95    年    8     月    22    日
                  刑事第十三庭  法  官  劉惠娟
以上證明與原本無異。
如不服本判決，應於判決送達後10日內，向本院提出上訴狀。
中    華    民    國    95    年    8     月    22    日
                                書記官  陳素徵
毒品危害防制條例第10條
施用第一級毒品者，處6 月以上5 年以下有期徒刑。
施用第二級毒品者，處3年以下有期徒刑。

司法院資訊處製作；財團法人民間司法改革基金會備份。
